臺灣臺東地方法院刑事判決　　　　　　　　　　　　　　九十年度交易字第七三號
　　公　訴　人　臺灣台東地方法院檢察署檢察官
　　被　　　告　丙○○
右被告因過失致死案件，經檢察官提起公訴（九十年度偵字第一四六四號）及移送併
辦（九十一年度偵字第三○一號），本院判決如左：
    主  文
丙○○從事業務之人，因業務上之過失致人於死，處有期徒刑壹年陸月。
    事  實
一、丙○○以打零工割竹筍、檳榔為業，平日自行駕駛無牌照之自用小客車，載運所
    割取之竹筍、檳榔，係以從事駕駛為其附隨業務之人，於民國（下同）九十年七
    月十六日上午八時四十五分許，其欲前往臺東縣南溪地區割取竹筍，乃駕駛上開
    自用小客車，沿臺東縣臺十一線公路，由南往北方向行駛，行至同路七十六公里
    四○○公尺之交岔路口處，本應注意汽車行進中駕駛人應注意車前狀況，隨時採
    取必要之安全措施，又汽車行駛至交岔路口，轉彎車應讓直行車先行，而依當時
    天候晴、日間自然光線、路面狀態乾燥、無缺陷、無障礙物等情形，並無不能注
    意之情事，竟疏未注意及此，而貿然於前開路口左轉，適有吳桂英駕駛車牌號碼
    ＪＢ─二二八二號自小客車搭載蕭林金珠及甲○○，沿同路對向車道由北往南方
    向直行，於行經該路口時，亦因疏未注意車前狀況且以時速超過速限四十公里之
    速度行駛，而閃煞不及，二車發生碰撞，致吳桂英及其車內之乘客蕭林金珠因之
    分別受有出血性休克、胸腔內出血之傷害後，而分別於九十年七月十六日上午十
    時及下午一時五十五分不治死亡；甲○○則受有低血容性休克、頭皮撕裂傷共約
    十二公分、骨盆骨折、胸部挫傷等傷害。而丙○○車禍肇事後，由警員前往現場
    處理，在其上開犯行，未為偵查犯罪機關知悉前，當場向現場處理警員承認其為
    肇事者，並接受偵訊。
二、案經臺東縣警察局成功分局移送臺灣臺東地方法院檢察署檢察官偵查起訴及移送
    併辦。
    理  由
一、訊據被告丙○○固不否認有於右揭時、地駕車肇事之事實，惟矢口否認有何過失
    致死之犯行，辯稱：伊當時車子是停止的，讓他過，尚未越過雙黃線，並沒有轉
    彎，係對方車來撞伊車頭，他車速很快，伊來不及反應云云。惟查：
（一）右揭事實業據告訴人甲○○及被害人吳桂英之子乙○○於警訊暨本院訊問時指
      述綦詳，並有道路交通事故調查報告表及現場照片多幀附卷可稽。又被害人吳
      桂英、蕭林金珠因本件車禍受傷致死亡，業經臺東地方法院檢察署檢察官督同
      檢驗員相驗屬實，並製有相驗筆錄、驗斷書、相驗屍體證明書在卷足憑；告訴
      人甲○○因本件車禍受有傷害乙節，亦有財團法人佛教慈濟綜合醫院診斷證明
      書二紙附卷可稽。
（二）被告當時係越過雙黃線要左轉，二車相撞時被告正在左轉之狀態等事實，業據
      告訴人甲○○於本院審理時證述明確，而被告所駕駛之車輛係車頭右前方與被
      害人吳桂英所駕駛車輛之車頭相撞，於相撞後被告車輛之車頭方向並因而轉成
      由北往南與被害人之車輛車頭同向等情，業據被告於本院審理時所自承，核與
      證人即當時坐於被告車上之乘客丁○○於本院審理時證述之情節相符，並有道
      路交通事故調查報告表在卷可按，則以二車車頭碰撞及撞後停留之位置觀之，
      必被告之車輛當時已越過雙黃線呈左轉狀態，其車輛車頭之方向始有可能於二
      車碰撞後轉成由北往南方向，參以二車相撞後二車之落土及被害人車輛之輪擦
      痕皆位於被害人之車道上，顯見當時二車之撞擊點應係於被害人之車道上，倘
      被告當時未越過雙黃線且非呈左轉狀態，則撞擊點即應於被告之車道上而非被
      害人之車道上，足認被告當時應係越過雙黃線而處於左轉狀態無訛，是告訴人
      甲○○所言堪信為真實。被告執前詞置辯，應係卸責之詞，不足採信。
（三）按汽車行駛時，駕駛人應注意車前狀況，隨時採取必要之安全措施。又汽車行
      駛至交岔路口，轉彎車應讓直行車先行。道路交通安全規則第九十四條第三項
      、第一百零二條第六款各定有明文。被告駕車本應注意前開規定，而本件肇事
      當時，天候、路況皆良好，並無不能注意之情事，其竟疏未注意及此，而貿然
      左轉致煞避不及而與被害人車輛相撞，是被告於上開駕車肇事顯有過失，應堪
      認定。再本件送花東區車輛行車事故鑑定委員會鑑定結果，亦同此認定，有該
      會九十一年一月二十八日第九○○七一九號函附卷可稽，另被害人吳桂英、蕭
      林金珠因上開車禍受有出血性休克、胸腔內出血等傷害而不治死亡及告訴人甲
      ○○因上開車禍受有低血容性休克、頭皮撕裂傷共約十二公分、骨盆骨折、胸
      部挫傷等傷害乙節，有臺灣臺東地方法院檢察署檢察官所製驗斷書及財團法人
      佛教慈濟綜合醫院診斷證明書在卷足憑，是被害人之死亡及告訴人受有傷害與
      被告之前揭過失行為間，有相當因果關係。另觀被害人車輛之輪擦痕長達九點
      七公尺，依汽車煞車距離、行車速度及道路摩擦係數對照表，其當時之行車速
      度應為時速四十公里以上，此有前開對照表及道路交通事故調查報告表在卷可
      按，足認被害人於行經上開交岔路口，疏未注意車前狀況並超速行駛，就本件
      車禍發生，為肇事次因，同有過失，上開鑑定委員會亦採相同見解，惟並不影
      響被告業務過失致死及業務過失傷害之刑責認定。是本件事證明確，被告犯行
      洵堪認定。
二、被告丙○○以打零工割竹筍、檳榔為業，並以前開無牌照之自用小客車，載運所
    割取之竹筍、檳榔，平日以打零工維生，當日係要去割竹筍等情，業據被告供陳
    在卷（見本院九十年十二月十九日訊問筆錄），並經證人丁○○於本院審理時證
    述：他的車子平常用來載運檳榔，偶爾搭載我們去採檳榔等語明確，足見被告係
    以打零工割竹筍、檳榔為業，並以從事駕駛為其附隨業務之人。核被告所為，係
    犯刑法第二百七十六條第二項業務過失致人於死罪及第二百八十四條第二項業務
    過失傷害罪。公訴意旨認應依刑法第二百七十六條第一項過失致人於死罪處斷，
    尚有未洽，惟起訴事實相同，爰依法變更起訴法條，併予敘明。被告以一過失行
    為觸犯二個業務過失致死及業務過失傷害罪名，為想像競合犯，依刑法第五十五
    條前段之規定，應從重之業務過失致死罪處斷。又業務過失傷害部分雖未據公訴
    人起訴，然該部分事實與公訴人起訴之犯罪事實既具有想像競合犯之裁判上一罪
    關係，且經臺灣臺東地方法院檢察署檢察官以九十一年度偵字第三○一號移送併
    辦，應為起訴效力所及，本院自應併予審究。而被告車禍肇事後，於警員前往現
    場處理，在其上開犯行，未為偵查犯罪機關知悉前，當場向現場處理警員承認其
    為肇事者，並接受偵訊等情，有交通肇事案件情形調查表一紙附卷可稽，足認被
    告係對未發覺之罪自首而接受裁判，合於刑法第六十二條前段自首之規定，自應
    依該規定減輕其刑。爰審酌本件車禍事故之發生，被告係肇事主因，過失責任重
    大，且至今尚未與被害人家屬和解成立，犯後矢口否認犯行等一切情狀，量處如
    主文所示之刑，資為懲儆。
據上論斷，應依刑事訴訟法第二百九十九條第一項前段、第三百條，刑法第二百七十
六條第二項、第二百八十四條第二項、第五十五條前段、第六十二條前段，罰金罰鍰
提高標準條例第一條前段，判決如主文。
本案經檢察官王光傑到庭執行職務
中      華      民      國    九十一    年      十    月     三十一     日
                                       臺灣臺東地方法院刑事庭庭
                                           審判長法  官  蔡勝雄
                         法  官  黃呈熹
                                                 法  官  蔡世芳
右正本證明與原本無異。
如不服本判決，應於判決送達後十日內向本院提出上訴狀。（須附繕本）
「切勿逕送上級法院」
                                                 書記官  陳美鄉
中      華      民      國    九十一    年       十一    月      六     日
附記：
中華民國刑法第二百七十六條第二項：
從事業務之人，因業務上之過失犯前項之罪者，處五年以下有期徒刑或拘役，得併科
三千元以下罰金。
中華民國刑法第二百八十四條第二項：
從事業務之人，因業務上之過失傷害人者，處一年以下有期徒刑、拘役或一千元以下
罰金，致重傷者，處三年以下有期徒刑、拘役或二千元以下罰金。
